臺灣高等法院民事判決　　　　　　　　100年度醫上易字第7號
上　訴　人　彭鍬木
訴訟代理人　何春源律師
被上訴人　　林孟金
訴訟代理人　陰正邦律師
上列當事人間侵權行為損害賠償事件，上訴人對中華民國100年
5月20日臺灣臺北地方法院100年度醫字第10號第一審判決提起上
訴，經本院於100年12月6日言詞辯論終結，判決如下：
    主      文
上訴駁回。
第二審訴訟費用由上訴人負擔。
    事實及理由
一、本件上訴人主張：伊於民國87年5月間因缺牙欲裝假牙，至
    景仲矯正牙科診所就診，並與被上訴人約定裝1顆假牙為新
    臺幣（下同）8,000元，療程為每隔3個月裝設1排，需裝4排
    ，自87年5月起至88年4月止完成全部療程應裝設22顆假牙，
    約定報酬21萬9,500元。詎被上訴人竟於88年8月間施詐佯稱
    裝設固定1排牙齒要加收8,000元，需裝設4排，並由原審共
    同被告葉景仲（另以裁定駁回上訴人對葉景仲之請求確定）
    磨小其牙根，致伊陷於錯誤，加付牙釘費用4萬3,000元；且
    上訴人第一次進景仲牙醫診所，係由被上訴人為上訴人施作
    右上牙齒，其餘則由葉景仲所做，詎被上訴人施作右上牙齒
    時，疏未注意致上訴人受傷，額外支出醫療費用26萬2,500
    元，精神上亦受有相當痛苦，自得請求慰撫金60萬元，為此
    依侵權行為及債務不履行之法律關係請求：(一)被上訴人應給
    付上訴人86萬2,500元及自起訴狀繕本送達翌日起至清償日
    止按年息5%計算之利息。(二)願供擔保請准宣告假執行【原審
    判決駁回其訴】。上訴人不服提起上訴，並聲明：(一)原判決
    廢棄。(二)被上訴人應給付上訴人86萬2,500元及自起訴狀繕
    本送達翌日起至清償日止按年息5%計算之利息。
二、被上訴人則以：原審共同被告葉景仲對上訴人之醫療行為並
    無不當，伊並未詐騙上訴人額外加付牙釘費用；且被上訴人
    與上訴人間並無任何醫療契約，遑論有何醫療不當之債務不
    履行責任可言，上訴人復未舉證如何受有詐欺及傷害等語，
    資為抗辯。並對上訴人之上訴，答辯聲明：上訴駁回。
三、兩造不爭執事項：
    上訴人自87年5月起至景仲矯正牙科診所治療牙疾，共支付
    26萬2,500元，有景仲牙科診所收據為證。
四、兩造爭執事項：本件是否已罹於民法第197條規定之10年除
    斥期間？被上訴人有無施用詐術致上訴人陷於錯誤而交付金
    錢？被上訴人應否負債務不履行責任？就此，本院判斷如下
    ：
  (一)按因侵權行為所生之損害賠償請求權，自請求權人知有損害
    及賠償義務人時起，2年間不行使而消滅，自有侵權行為時
    ，逾10年者亦同，民法第197條第1項定有明文。又該項10年
    法定期間為除斥期間，期間經過權利即告消滅，縱未經當事
    人主張或抗辯，法院亦應先為調查認定，以為判斷之依據。
    。經查，依上訴人提出就診收據所載收費期間，係在87年3
    月5日起至89年3月31日止（見原審卷第16-25頁），被上訴
    人縱有如上訴人所指之詐欺行為，最遲應為89年3月31日前
    所為，詎上訴人遲於100年2月15日始對被上訴人提起本件訴
    訟，有原審收文戳章可憑（見原審北調卷第3頁），已逾民
    法第197條第1項規定之10年除斥期間，揆諸前開說明，自不
    得請求被上訴人負侵權行為損害賠償責任。是本件上訴人之
    侵權行為損害賠償請求權既已罹於民法第197條第1項之10年
    除斥期間，即毋庸再審究被上訴人是否有施用詐術之行為，
    併予敘明。
  (二)上訴人係因牙疾前往景仲矯正牙科診所就診，雖上訴人主張
    被上訴人有為其治療右上牙齒，因疏未注意致其受傷云云。
    但為被上訴人所否認，辯稱與上訴人間未有醫療契約存在，
    自無債務不履行責任可言等語。經查，上訴人就其右上牙根
    於就診時遭牙醫師刺破致無法進食所為傷害之請求，早在89
    年間即具狀對原審共同被告葉景仲提起刑事傷害告訴，指稱
    其右上第三顆牙根係遭原審共同被告葉景仲所刺破，指訴葉
    景仲所為涉傷害及詐欺等罪嫌，並將葉景仲治療其牙齒過程
    書寫一份「傷害痛苦過程」等情，有上訴人於另案臺灣臺北
    地方法院94年度醫字第2號民事事件所附之告訴狀及治療程
    序表可稽（見臺灣臺北地方法院94年度醫字第2號卷第192-1
    95頁），斯時上訴人所指述者均針對另名牙醫師葉景仲，指
    稱葉景仲對其所為牙齒之治療有疏失，並未提及被上訴人亦
    有為其治療牙齒，可徵系爭醫療契約係存在上訴人與另名牙
    醫師葉景仲間，被上訴人與上訴人間並無醫療契約存在；且
    縱使被上訴人在上訴人接受另名牙醫師葉景仲治療期間，曾
    在葉景仲牙醫師忙碌時幫忙治療上訴人牙齒，被上訴人亦僅
    屬另名牙醫師葉景仲之使用人，系爭醫療契約仍存在於上訴
    人與另名牙醫師葉景仲間，被上訴人並不因此成為系爭醫療
    契約之當事人。是被上訴人與上訴人間既無醫療契約關係，
    則上訴人依債務不履行之法律關係請求被上訴人負損害賠償
    責任，要無可採。
  (三)此外，就上訴人主張被上訴人施詐致其加付牙釘費用4萬3,0
    00元乙節，依另案本院97年度醫上易字第5號民事事件卷附
    之行政院衛生署醫事審議委員會鑑定報告所載：義齒因選用
    材質及技術不同，因而費用有所不同，如金屬瓷牙冠有從4,
    000元至1萬5,000元，患者做了22顆牙冠及7個根柱冠心，…
    因病歷中未曾列明採用材料及收費項目，不能推斷是否有詐
    欺；且自費製作義齒，按常例，先談妥價錢才執行，因某種
    原因增加收費，需經患者同意，否則患者可拒絕接受該項治
    療服務等語（見本院97年度醫上易字第5號卷第24頁反面）
    ；而上訴人亦坦承另名牙醫師葉景仲確實有為其裝設4排固
    定式牙齒，亦有重新安裝牙套等語（見原審卷第11頁反面）
    ；參以醫療行為有其不確定性，醫師本得依病患實際狀況，
    隨時修正其治療計畫，另名牙醫師葉景仲縱有修正原訂醫療
    計畫，既經上訴人同意，允為自費支付製作義齒之價格，則
    葉景仲請求上訴人給付包括系爭4萬3,000元在內之報酬，自
    屬有據，難謂上訴人因此受有損害，亦與被上訴人無涉。是
    上訴人主張被上訴人處理委任事務有疏失，應依民法第544
    條、第227條規定負債務不履行之損害賠償責任云云，亦無
    可取。
五、綜上所述，上訴人依侵權行為及債務不履行之法律關係，請
    求被上訴人給付86萬2,500元及自起訴狀繕本送達翌日起至
    清償日止，按年息5%計算之利息，非屬正當，不應准許。原
    審為上訴人敗訴判決，經核並無違誤，上訴意旨指摘原判決
    不當，聲明廢棄，為無理由，應駁回其上訴。
六、本件事證已臻明確，兩造其餘攻擊防禦方法及所提之證據，
    經審酌後認與判決結果不生影響，爰不逐一論列，附此敘明
    。
七、據上論結，本件上訴為無理由，依民事訴訟法第449條第1項
    、第78條，判決如主文。
中    華    民    國    100    年   12    月    27    日
                     民事第七庭
                         審判長法  官 鄭三源
                               法  官 邱  琦
                               法  官 林玉珮
正本係照原本作成。
不得上訴。
中    華    民    國    100    年   12    月    27    日
                               書記官 廖月女